臺灣臺北地方法院刑事判決
111年度審交易字第123號
公  訴  人  臺灣臺北地方檢察署檢察官
被      告  林哲宇


選任辯護人  邱群傑律師
上列被告因過失傷害案件，經檢察官提起公訴（111年度調偵字
第61號），本院判決如下：
    主  文
林哲宇犯過失傷害罪，處拘役參拾日，如易科罰金，以新臺幣壹
仟元折算壹日。
    事  實
一、林哲宇於民國109年12月7日17時36分許，駕駛車牌號碼00-0
    000號自用小客車，自新北市○○區○○路00號之安坑國小後門
    停車場駛出，欲左轉行駛安忠路往臺北方向時，本應注意車
    輛起駛前，應注意前後左右有無車輛，並應禮讓行進中之車
    輛優先通行，而依當時天候雖為雨天、夜間、柏油路面濕潤
    ，但有照明、路面無缺陷，亦無障礙物，且視距良好，並依
    當時客觀情形並無不能注意之情事，竟疏未注意禮讓行進中
    車輛先行通過，即貿然起駛開出，適有楊逸楷騎乘車牌號碼
    000-000號普通重型機車，沿安忠路往景文方向行駛至該處
    ，見狀緊急煞車而失控滑倒，致受有左肘、左膝及左足背多
    處損傷之傷害。林哲宇於事故發生後，留在現場，新北市政
    府警察局新店分局警員接獲勤務中心通知到場處理，尚不知
    何人為肇事者時，林哲宇向負責員警坦承為肇事者，並接受
    裁判。
二、案經楊逸楷訴請新北市政府警察局新店分局報請臺灣臺北地
    方檢察署檢察官偵查起訴。
    理  由
壹、證據能力
    本判決認定事實所援引之供述及非供述證據，並無證據證明
    係公務員違背法定程序所取得，檢察官、被告林哲宇（下稱
    被告）及其辯護人對於供述證據之證據能力均無意見，迄於
    言詞辯論終結前均無異議（見本院卷第131至133頁），本院
    審酌該等證據資料製作、取得時之情況，亦無違法不當及證
    明力明顯過低之瑕疵，作為證據應屬適當，認均有證據能力
    。
貳、本院認定犯罪事實所憑證據及理由
一、訊據被告固坦承於上開時間、地點，駕駛上開車輛從安坑國
    小後門駛出，欲左轉往臺北方向行駛，而告訴人楊逸楷（下
    稱告訴人）騎乘上述車號重型機車行經該處人車失控倒地受
    傷之情不諱，然矢口否認有何過失傷害犯行，辯稱：我駕駛
    車輛剛開出學校後門口，我將車子開出一點左右看有無來車
    ，當時車輛停止，之後看到告訴人騎乘機車從我左邊出現，
    距離我的車還有10公尺就自己摔倒，就滑到我車頭前方停止
    ，2車並無擦撞，就本件車禍事故之發生無任何過失云云。
    辯護意旨略以：被告駕車剛從學校後門開出，駛出柵門時，
    被告將車輛減速，並停止在黃線上，被告有在注意，並見告
    訴人騎乘機車駛近，就停止在該處，讓告訴人通過，哪知告
    訴人車速過快，還在滑手機，所以告訴人看到被告所駕車輛
    後用力煞車結果就滑倒，並滑到被告所駕車輛停放位置，被
    告在該處禮讓告訴人優先通行，已盡最大可能禮讓來車，善
    盡注意義務，並無違反道路交通法規，亦無過失，自得主張
    信賴原則，至於新北市政府車輛行車事故鑑定會鑑定意見書
    所載，顯忽略告訴人行經行人穿越道前未依規定減速且超速
    ，及被告確實有依規定停等禮讓前車通行，單憑被告及告訴
    人說詞，即認被告未禮讓行進中車輛先行為本件車禍事故肇
    事原因，並未注意告訴人騎乘機車有超速情形，告訴人是自
    摔，若告訴人行車速度有減速，當來得及煞車，且不會滑倒
    ，告訴人滑倒自摔後並未與被告所駕車輛發生撞擊，是本件
    車禍事故被告並無任何過失情節等語。
二、經查：
（一）上開事實，業據證人即告訴人指稱：我於109年12月7日17
      時許，騎乘車號000-000號普通重型機車，沿新北市新店
      區安忠路往安一路方向騎乘，騎乘至安忠路36號附近前，
      被告駕駛自小客車突然從我右側竄出，像是一個出入口出
      來，被告車輛突然出現，但並未與被告所駕自小客車擦撞
      ，我是為閃避被告的車輛而緊急煞車，但造成我往左摔倒
      滑行，當時我車速約30至40公里，路上沒有什麼車，當時
      專心騎車並沒有做其他事情，因為被告所駕車輛突然從我
      右側出現，為閃避被告車輛，閃煞不及才滑倒，造成左手
      肘、左膝、左足、左足背挫傷之傷害等語（偵查卷第11至
      12、35、37頁）。
（二）被告雖以前詞為辯，然觀事故發生後警方到現場處理測繪
      之道路交通事故現場圖，及所拍攝事故現場、車輛照片，
      可見事發地點為安坑國小後門停車場處，該停車場有在所
      設置伸縮不鏽鋼門右側柱牆上裝設凸面鏡，以供從該停車
      場駛出之駕駛者查看安忠路道路上人車往來情形，又被告
      從位於安坑國小後門駛出，該後門出口處路面繪有黃色網
      狀線，事故發生後，被告所駕自小客車車輛斜停在該後門
      出入口處，部分車身即車頭保險桿至前車輪處在道路上所
      繪黃色網狀線上，被告所騎乘機車則往左傾倒在被告所駕
      駛自小客車車頭前，有上開道路交通事故現場圖、事故現
      場照片在卷可按（偵查卷第29、45、47、49、51、53頁）
      ，可見被告從安坑國小後門處，並非停在後門門口處，而
      已經駛出後門至車道上。並觀被告事故發生後於警詢中陳
      稱：我於109年12月7日17時35分許，從安坑國小停車場後
      門出來欲左轉，當時雨天、路況順暢，視線清楚，我看到
      左側有一臺機車騎過來，我便煞住，該機車騎士滑倒了，
      雙方距離約4、5公尺，我有緊急煞車，2車沒有碰撞等語
      （偵查卷第39至41頁），顯見被告從該停車場出來，直接
      駛入道路上欲左轉，此時才注意道路上左右來車而發現告
      訴人騎乘機車過來，因此緊急煞車停止，告訴人突見此情
      ，為免撞擊，亦緊急煞車以致車輛失控人車跌倒，致生本
      件車禍事故甚明。至於證人即安坑國小總務處主任張晏山
      到庭所證述部分，因其事發當時並未在事故現場，僅見行
      動電話下載程式觀看學校後門開啟狀態，因聽見爭吵聲才
      至後門處等節，為證人張晏山證述在卷（本院卷第123至1
      25頁），是證人張晏山證述部分，尚不足遽為有利於被告
      之認定。
（三）按行車前應注意之事項，依下列規定：起駛前應顯示方
      向燈，注意前後左右有無障礙或車輛行人，並應讓行進中
      之車輛行人優先通行，道路交通安全規則第89條第1項第7
       款定有明文。被告領有適當之駕駛執照，其對於上開規
      定當知之甚詳，並應確實遵守，且本件車禍事故發生當時
      ，雖為夜間、雨天、但有充分照明，市區柏油道路，路面
      雖濕潤但無障礙物，且視距良好，並無不能注意之情事，
      有新北市政府警察局新店分局出具道路交通事故調查報告
      表（一）記載明確，並為被告所是認（見偵查卷第9、41
      頁），則本件車禍事故發生前，被告駕車並無不能注意之
      情事，然被告駕車欲從學校停車場駛出並欲進入安忠路道
      路上往左轉，應在駛入道路起駛前，先暫停在該停車場出
      入口處，看清左右來車狀況，如有其他車輛就應暫停讓行
      進中車輛先行通過，待無其他人車始得起駛進入路口，但
      竟貿然駛出停車場進入道路上，見告訴人騎乘機車駛近，
      才煞停在該處，致告訴人見狀緊急煞車因此失控滑行，而
      生本件車禍事故，被告就本件車禍事故之發生自有過失甚
      明。是辯護意旨所稱被告所駕車輛車輪還沒有壓到黃色網
      狀線上，並未駛入道路云云，顯與事證不符，不足採認。
      此外，本件車禍事故，經囑託新北市政府車輛行車事故鑑
      定會進行鑑定，佐以被告、告訴人警詢中所述、道路交通
      事故現場圖、現場照片，雙方駕駛行為，依道路交通安全
      規則第89條第1項第7款規定認定路權歸屬，確認路權歸屬
      ，而認被告駕車由路外駛入道路時，未讓車道上行駛中車
      輛先行，為肇事原因，告訴人騎乘普通重型機車，則無肇
      事因素乙節，亦有新北市政府交通事件裁決處111年6月6
      日新北裁鑑字第1115374144號函附車輛行車事故鑑定會鑑
      定意見書在卷可按（本院卷第63至66頁），亦為與本案相
      同之認定。　　
（四）至於被告及辯護意旨稱本件車禍事故告訴人亦有超速行駛
      ，告訴人於騎乘中滑手機云云，然為告訴人所否認，且卷
      內事證並無相關資料可認告訴人騎乘機車於事故發生前有
      使用行動電話或為其他影響駕駛之舉措，被告、辯護人此
      部分所陳，尚難驟認。至於告訴人於警詢中陳稱：其當時
      車速約30至40公里，或稱大概30公里等語，而該路段限速
      為30公里，有事故現場照片在卷可按（偵查卷第47頁）並
      觀事故現場圖並未繪機車煞車痕或倒地刮地痕跡等，事故
      現場，事故現場、車損照片，亦無明顯刮地痕或煞車痕，
      車損部位為機車左側車身近後座處有破裂痕、刮痕，即據
      上開現場圖、相片資料，亦難驟認事故發生前告訴人騎乘
      之車速是否超速騎乘之情，故不得僅以告訴人於警詢中所
      稱時速約30至40公里等語，即驟認告訴人超速之情，被告
      及辯護意旨此部分所陳，亦難採信。
（五）按汽車駕駛人對於防止危險發生之相關交通法令之規定，
      業已遵守，並盡相當之注意義務，以防止危險發生，始可
      信賴他人亦能遵守交通規則並盡同等注意義務；若因此而
      發生交通事故，始可以信賴原則為由免除過失責任（最高
      法院84年度台上字第5360號、109年度台上字第1102號判
      判決意旨參照）。即必以自身並未違規為前提，本案既認
      被告在路外之停車場欲駛入道路時，疏未注意前後左右來
      車情形，致未讓行進中之告訴人所騎乘機車優先通行，致
      生本件車禍事故，就本件車禍事故之發生確有疏失，自難
      以信賴原則免除被告之注意義務。被告否認過失，所辯亦
      不足採。　　　
（六）告訴人確因本件車禍受有上揭傷害，有耕莘醫院診斷證明
      書在卷可稽（偵查卷第15頁），足認被告之過失駕駛行為
      與告訴人之傷害結果間具有相當因果關係。
（七）綜上，本案事證明確，被告過失傷害犯行，堪以認定。
三、論罪：
（一）核被告所為，係犯刑法第284條前段之過失傷害罪。
（二）刑之減輕事由（自首）：
　　　本件車禍事故發生後，被告於具有偵查職務之公務員知悉
      其犯罪前，向至現場處理之新北市政府警察局新店分局安
      康派出所員警承認為肇事者，並接受裁判，有訊問筆錄在
      卷可按（偵查卷第37、39頁），核與刑法第62條前段自首
      規定相符，爰依法減輕其刑。
四、量刑：
　　爰以行為人之責任為基礎，審酌被告告疏未注意遵守道路交
    通安全規則而肇事，致告訴人受有前述傷害，危害程度，雙
    方因和解金額差距致未能達成和、調解，兼衡被告素行及其
    所述之智識程度、家庭經濟、生活狀況等一切情狀，量處如
    主文所示之刑，並諭知易科罰金之折算標準。
據上論斷，應依刑事訴訟法第299條第1項前段，判決如主文。
本案經檢察官蔡期民提起公訴，檢察官楊舒雯到庭執行職務。
中　　華　　民　　國　　111 　年　　8 　　月　　22　　日
　　　　　　　　　刑事第二十一庭法　官  程克琳　
上正本證明與原本無異。 
如不服本判決應於收受送達後20日內向本院提出上訴書狀，並應
敘述具體理由；其未敘述上訴理由者，應於上訴期間屆滿後20日
內向本院補提理由書（均須按他造當事人之人數附繕本）「切勿
逕送上級法院」。告訴人或被害人如對於本判決不服者，應具備
理由請求檢察官上訴，其上訴期間之計算係以檢察官收受判決正
本之日期為準。 因疫情而遲誤不變期間，得向法院聲請回復原
狀。
                                書記官  林志忠         
中　　華　　民　　國　　111 　年　　8 　　月　　22　　日
附錄本案所犯法條
刑法第284條：
因過失傷害人者，處1年以下有期徒刑、拘役或10萬元以下罰金
；致重傷者，處3年以下有期徒刑、拘役或30萬元以下罰金。